臺北高等行政法院判決
　　　　　　　　　　　　　　　　　　　 96年度簡字第104號
原　　　告　行政院勞工委員會職業訓練局中區職業訓練中心
代　表　人　甲○○主任）住同.
訴訟代理人　賴見強律師
　　　　　　古宏彬律師
被　　　告　乙○○
上列當事人間因償還公費事件，原告提起行政訴訟。本院判決如
下：
　　主  文
被告應給付原告新臺幣壹萬捌仟柒佰參拾玖元。
訴訟費用由被告負擔。
　　事  實  及  理  由
一、事實概要：緣被告於民國（下同）84年間參加原告舉辦之電
    腦數控機械班職業訓練，於84年6 月15日遭勒令退訓，依行
    政院勞工委員會職業訓練局所屬職業訓練中心學生退訓賠償
    要點（下稱賠償要點）第2 條規定，被告應賠償學雜費、材
    料費及保險費等訓練費用，迭經追索，被告尚有新臺幣（下
    同）18,739元未賠償，原告爰依行政契約關係，提起本件行
    政訴訟，請求被告賠償訓練費用。
二、原告起訴意旨略以：
  (一)原告係依勞委會職訓局職訓中心組織通則設立之行政機關，
    依法負有辦理職業訓練促進全民就業之行政目的，原告辦理
    職業訓練招收學員受訓，與學員間屬國家機關與人民約定提
    供某種給付，並使接受給付者負合理負擔或其他公法上對待
    給付義務，而成立行政契約關係，倘學員因升學或其他原因
    申請退訓，及擅自離訓或行為不檢，情節重大勒令退訓者，
    均應依賠償要點規定賠償訓練費用。
  (二)查被告於84年間參加原告舉辦之電腦數控機械班職業訓練，
    於84年6 月15日申請退訓，依被告受訓時填寫之學籍卡及原
    告84年度未結訓技術人員及服務業從業人員養成訓練費用明
    細表，依賠償要點第2 條規定，被告僅受訓23週即遭勒令退
    訓，依前開規定被告應賠償全期之學雜費4,400 元、按退訓
    時已訓練之週數佔全期訓練週數之比例計算之材料費9,689
    （10,531×23/25 ）及原告已繳納之保險費4,651 元，共計
    18,739元，迭經追索，被告尚有18,739元未賠償，為此，爰
    依行政契約關係，請求被告賠償訓練費用。
三、被告經合法通知，未提出任何書狀為聲明或陳述。
四、按行政機關基於法定職權，為達特定之行政目的，於不違反
    法律規定之前提下，得與人民約定提供某種給付，並使接受
    給付者負合理負擔或其他公法上對待給付義務，而成立行政
    契約關係，有司法院釋字第348 號解釋理由書可參。次按「
    學生受訓期間因中途退訓應負責賠償訓練費用，其規定及標
    準，依本要點辦理。」、「本要點所稱賠償訓練費用，包括
    學雜費、材料費及保險費3 項。(一)學雜費：報到2 週內退訓
    者得免予追究賠償；2 週以上，4 週以內者，賠償全期費用
    之3 分之1 ；超過4 週者，按全期費用計算。(二)材料費：報
    到2 週內退訓者得免予追究賠償；超過2 週依退訓時已訓練
    之週數佔全期訓練週數之比例計算（不滿1 週者以1 週計）
    。(三)保險費：退訓時依已繳納之保費計算。前項訓練費用係
    依各職類、班別、訓練計畫所列受訓學生個人年度預算金額
    核計之。」、「學生在受訓期間，有下列情形之一者，依前
    項各款規定標準，追究賠償：(一)升學或其他原因申請退訓者
    。(二)擅自離訓或行為不檢，情節重大勒令退訓者。」，勞委
    會職訓局職訓中心退訓賠償要點第1 條、第2 條及第3 條分
    別定有明文。
五、查原告係依行政院勞工委員會職業訓練局職業訓練中心組織
    通則設立之行政機關，依法負有辦理職業訓練促進全民就業
    之行政目的，原告辦理職業訓練招收學員受訓，與學員間屬
    國家機關與人民約定提供某種給付，並使接受給付者負合理
    負擔或其他公法上對待給付義務，而成立行政契約關係，倘
    學員因升學或其他原因申請退訓，或擅自離訓或行為不檢，
    情節重大勒令退訓者，均應依前揭賠償要點規定賠償訓練費
    用。準此，前開賠償要點中各項費用之負擔，乃為達成行政
    目的所必要，且亦未逾越合理之範圍，並以此作為接受職業
    訓練學員與原告間訂立行政契約之準據，而成為學員與原告
    間行政契約之內容，則契約雙方當事人自應本誠信原則履行
    契約上之權利與義務。
六、經查，本件被告於84年間參加原告舉辦之電腦數控機械班職
    業訓練，於84年6 月15日遭勒令退訓，依賠償要點第2 條規
    定，被告應賠償學雜費、材料費及保險費等訓練費用，迭經
    追索，尚有18,739元未賠償等情，業據原告提出教務課簽呈
    及賠償費用核計表影本為證，而被告經合法通知後，未提出
    任何書狀作何聲明或陳述以供本院斟酌，應認原告主張為真
    實。
七、綜上所述，原告依據行政契約之法律關係，請求被告賠償訓
    練費用18,739元，為有理由，應予准許。又本件適用簡易訴
    訟程序，爰不經言詞辯論，逕為判決，併予敘明。
據上論結，本件原告之訴為無理由，爰依行政訴訟法第98條第3
項前段、第233條第1項、第236條，判決如主文。
中　　華　　民　　國　　96　　年　 　7　　月　 31  　 日
                               第四庭法  官　李　玉　卿
上為正本係照原本作成。
本件以訴訟事件所涉及之法律見解具有原則性者為限，始得於本
判決送達後20日內向本院提出上訴狀並表明上訴理由，如已於本
判決宣示後送達前提起上訴者，應於判決送達後20日內補具上訴
理由（均按他造人數附繕本），且經最高行政法院許可後方得上
訴。
中　　華　　民　　國　　96　　年　　 7　  月　 31　　 日
                                      書記官  楊  怡  芳
